臺灣高等法院民事判決
111年度上易字第106號
上  訴  人    A男   （真實姓名住所詳對照表）
訴訟代理人    吳孟良律師
被 上訴 人    A女   （真實姓名年籍住所詳對照表）
兼上一人之 
法定代理人    B女   （真實姓名住所詳對照表）
共      同
訴訟代理人    彌勇慈律師(法扶律師)

上列當事人間請求侵權行為損害賠償事件，上訴人對於中華民國
110年12月8日臺灣士林地方法院110年度訴字第1171號第一審判
決提起上訴，本院於111年3月23日言詞辯論終結，判決如下：
    主  文
上訴駁回。
第二審訴訟費用由上訴人負擔。
    事實及理由
一、按行政機關、司法機關及軍法機關所製作必須公示之文書，
    不得揭露被害人之姓名、出生年月日、住居所及其他足資識
    別被害人身分之資訊，性侵害犯罪防治法第12條第2項定有
    明文。被上訴人甲 、丙 （真實姓名年籍詳對照表，下稱甲
     、丙 ，合則稱被上訴人）為性侵害犯罪之被害人，本於侵
    權行為法則請求上訴人乙 （真實姓名年籍詳對照表）賠償
    ，依前揭規定，本判決自不得揭露被害人之身分識別資訊。
    爰將兩造之身分資訊各以代號稱之，合先敘明。
二、被上訴人主張：上訴人為甲 之姨丈，於民國108年7月24日
    上午11時許，前往當時未滿14歲之甲 與岳母C女（真實姓名
    詳卷，亦為甲 之外婆）位於新北市住處內，適逢甲 僅一人
    在家，遂假藉按摩為由，先碰觸甲 肩膀作為試探，進而撫
    摸甲 耳朵、胸部，甲 託辭要上廁所，躲藏至外婆C女之房
    間後，上訴人竟尾隨甲 入內，再以按摩為由，持續碰觸甲 
     背部、屁股、大腿、生殖器等處，繼而不顧甲 抗拒，強行
    掀起甲 上衣，並強吻甲 臉頰，而以前開方式，強制猥褻甲
     得逞。上訴人前揭強制猥褻之行為，侵害甲 之貞操、身體
    及隱私等人格法益，情節重大，致甲 精神上受有巨大痛苦
    ；丙 為甲 之母，對於甲 負有保護教養義務，上訴人對於
    甲 之強制猥褻行為，亦侵害丙 對甲 有關親子關係之身分
    法益，致丙 精神上同感痛苦。爰依民法第184條第1項前段
    、第195條第1項前段、第3項規定，求為命上訴人應給付甲 
    、丙 各30萬元，及加計自起訴狀繕本送達翌日即109年2月2
    0日起算法定遲延利息之判決（原審為上訴人敗訴之判決，
    上訴人聲明不服，提起上訴；未繫屬本院部分，不予贅述）
    。並於本院答辯聲明：如主文所示。
三、上訴人則以：伊並未對甲 為強制猥褻行為，被上訴人係為
    索討金錢賠償而攀咬伊；退步言之，縱被上訴人受有非財產
    上之損害，然雙方家庭早已互不往來，被上訴人所受痛苦並
    非嚴重，且伊僅為國中肄業，為中低收入戶，育有二子女，
    母親患有輕度身心障礙及急性腦梗塞，亟需伊之照顧，家庭
    經濟狀況困窘，應酌減伊賠償金額等語，資為抗辯。並於本
    院上訴聲明：㈠原判決不利於上訴人部分廢棄。㈡上開廢棄部
    分，被上訴人於第一審之訴及假執行之聲請均駁回。　　
四、查，㈠上訴人於108年7月24日上午11時許，在甲 位於新北市
    住處內，假藉按摩為由，對甲 所為前揭強制猥褻行為，業
    經原法院以109年度侵訴字第7號刑事判決認上訴人對未滿14
    歲之女子犯強制猥褻罪，判處有期徒刑3年4月；上訴人不服
    ，提起上訴，經本院刑事庭以110年度侵上訴字第76號刑事
    判決駁回其上訴；上訴人仍然不服，提起上訴，業經最高法
    院以110年台上字第5964號判決駁回確定等情，有卷附上開
    刑事判決可稽（見原審卷第74-93頁、本院卷第93-95頁），
    並經本院調閱上開刑案卷證查核無訛，且為兩造所不爭執（
    見本院卷第83頁），堪信為真。
五、本件應審究者為㈠上訴人是否對甲 為強制猥褻之行為?㈡若是
    ，則被上訴人依民法第184條第1項前段、第195條第1項前段
    、第3項規定，請求上訴人賠償非財產上損害，有無理由？㈢
    若有，則賠償金額各以若干為適當？茲分別論述如下:
　㈠上訴人是否對甲 為強制猥褻之行為？
　⒈按法院認定當事人所爭執之事實，應依證據，此證據不以直
    接證據為限，如能以間接證據證明間接事實，且綜合諸間接
    事實，得以在符合論理及經驗法則下，推認待證事實為真實
    者，亦無不可。尤以性侵害事件，通常僅加害人及被害人雙
    方在場，具有私密性，被害人提出直接證據以為證明，殊屬
    不易，自應審酌其他客觀間接證據補強之。又民事訴訟之傳
    聞證人（間接證人或徵憑證人）所為之證詞，本非絕無證據
    能力，其與直接證人陳述親自見聞之證言比較，祇是證據力
    之強弱而已，尚非不得採為證據方法之使用，法院對該傳聞
    證據之價值，仍可由法官憑其知識、能力、經驗等依自由心
    證予以認定之（最高法院98年度台上字第2479號民事裁定意
    旨參照）。　
　⒉上訴人為甲 之姨丈，於108年7月24日上午11時許，前往甲 
    與外婆C女位於新北市住處內，適逢甲 僅一人在家，認為有
    機可乘，遂假藉按摩為由，先碰觸甲 肩膀作為試探，進而
    撫摸甲 之耳朵、胸部，經甲 發現有異，遂託辭上廁所，並
    躲進C女之房間；詎乙 心生邪念，主觀上已可預見甲 可能
    為未滿14歲之女子，竟尾隨甲 入內，再以按摩為由，持續
    碰觸甲 之背部、屁股、大腿、生殖器等處，繼而不顧甲  
    抗拒，強行掀起甲 之上衣，並強吻甲 臉頰，而以前開方式
    ，強制猥褻甲 得逞等情，業據甲 於上開刑事案件偵查及審
    理中指訴綦詳（見臺灣士林地方檢察署108年度他字第3266
    號卷〈下稱刑案他字卷〉第29-35頁、原法院109年度侵訴字第
    7號卷〈下稱刑案一審卷〉二第73-95頁）。而甲 於刑事案件
    偵查及審理中之供述，就其如何遭上訴人為強制猥褻行為之
    時間、地點、方式等重要情節，前後證述均屬一致，並無重
    大矛盾、明顯瑕疵之處，應可採信；佐以丙 於刑事案件偵
    查及審理中亦證稱：案發當天晚上伊回到家後，發現甲 好
    像很難過，當天是夏天天氣很熱，甲 在床上拿薄被蓋住肚
    子和下半身，伊覺得很奇怪，一直追問甲 發生何事？她一
    開始不太想講，後來就哭了，伊很緊張問她到底發生何事，
    她才說上訴人摸了她，伊問她摸哪裡，她說屁股跟尿尿的地
    方還有胸部，伊感覺甲 的情緒有點不穩定，後來她說上訴
    人有買飲料給她，上訴人走了她就把飲料倒掉了，說她不想
    喝，當下她滿生氣的等情（見刑案他字卷第37-39頁、刑案
    一審卷二第101-108頁）；再參以證人C女於刑事案件審理中
    證稱：案發當天伊出去買菜，回來就發現甲 的表情怪怪的
    ，伊問她她沒有說，等到晚上丙 回來，經丙 詢問後，甲 
    才說出發生何事等語（見刑案一審卷二第96-100頁）。是互
    核丙 及C女之陳述，均稱甲 當晚在丙 詢問後表情異常，哭
    泣不已，旋即指稱遭上訴人假藉按摩為由，施以強吻、撫摸
    等強制猥褻行為等語；且甲 於敘述被害過程不斷哭泣，核
    與一般性侵被害受創反應相符，亦可佐證甲 前揭指訴應與
    事實相符。堪認被上訴人主張上訴人涉有前揭強制猥褻犯行
    等語，應屬可採。
　⒊上訴人雖抗辯：伊並無強暴脅迫違反甲 意願之行為，因甲  
    並無反抗或表示不同意之反應云云。然觀諸甲 在客廳遭上
    訴人不當觸摸時，已藉詞躲至廁所或C女之房間內，並於上
    訴人觸摸其生殖器時，立刻起身並蜷縮於床之一角，於上訴
    人掀起其上衣時，亦以手阻擋，或以棉被遮住身體，可知甲
     一再閃躲，已明確向上訴人傳達不願意為任何身體接觸之
    意；倘甲 同意上訴人對其為前揭強制猥褻行為，何以於C女
    返家時情緒低落，並向丙 哭訴遭上訴人強制猥褻之情事，
    實與常情不符，足見上訴人前揭所辯，顯非可採。　　
　⒋上訴人復抗辯：伊不知甲 未滿14歲云云。然按我國學齡兒童
    入學年紀，如無提早或延後入學之情況，國小畢業升國一學
    童之年齡應為12至13歲，國一升國二學童之年齡應為13至14
    歲。而上訴人為甲 之姨丈，自己亦育有兩名兒女；於案發
    當日為甲 、其子一同購買飲料，上訴人之長女年齡與甲  
    差距在兩歲以內，上訴人明知甲 於案發時為國一升國二之
    暑假，且從小看甲 到大等情，業據上訴人於刑事案件偵查
    中自陳在卷，並有卷附個人戶籍資料(完整姓名)查詢結果可
    稽(見刑案他字卷第51-57頁，及刑案一審卷二證物袋)。佐
    以上訴人當時係前往C女家中拿取寄放之竹筍及C女之健保卡
    領藥等情(見刑案他字卷第51頁)，可見上訴人與甲 、C女生
    活關係密切，上訴人對於甲 當時為國一學生，實際年齡未
    滿14歲乙節，實難諉為不知。上訴人前揭所辯，亦非可採。
　⒌上訴人又抗辯：甲 之指述欠缺補強證據，且被上訴人事後向
    伊合計求償100萬元，不能排除為錢財攀誣伊之可能云云。
    然查：上訴人對於甲 所為前揭強制猥褻行為，除甲  之於
    刑事案件之指訴外，尚有丙 之陳述，及C女之證詞可資佐證
    。參以甲 於案發時尚未滿14歲，於刑事案件偵查及原審審
    理中均明確指訴上訴人涉有前揭強制猥褻行為，對於案發之
    時間、地點、上訴人行為之順序前後供詞大致相符，縱於刑
    事案件偵查中，經勘驗上訴人之手機，並無甲 所稱案發時
    上訴人在觀看之呻吟影片，然仍不足以動搖甲 供詞整體之
    可信度。佐以上訴人為甲 之長輩，兩人素無仇怨（見刑案
    一審卷二第74頁），衡情應無誣攀上訴人之動機。至於被上
    訴人事後雖共同向上訴人請求賠償100萬元，然此為被上訴
    人法律上權利之行使，參以上訴人自陳月收入不過2萬餘元
    ，而被上訴人與上訴人平日素有往來，對於上訴人之經濟狀
    況能否負擔高達百萬元之賠償，應有所瞭解，衡情亦應無為
    錢財攀誣設陷之理。故上訴人前揭所辯，亦屬臆測之詞，不
    可採信。
　⒍況原法院刑事庭以上訴人已預見甲 為未滿14歲之人，仍對甲
     施以前揭強制猥褻行為，而以109年度侵訴字第7號刑事判
    決認上訴人涉犯刑法第224條之1對於未滿14歲之女子為強制
    猥褻罪，並為家庭暴力防治法第2條第2款所稱之家庭暴力罪
    ，而判處有期徒刑3年4月；上訴人不服，提起上訴，經本院
    刑事庭以110年度侵上訴字第76號刑事判決駁回其上訴；上
    訴人仍然不服，提起上訴，嗣經最高法院刑事庭以110年度
    台上字第5964號判決駁回其上訴確定，有各該刑事判決在卷
    可稽（見原審卷第74-93頁、本院卷第93-95頁），亦與本院
    為同一之見解。綜上所述，上訴人於前揭時地對甲 為強制
    猥褻之行為，應可認定。
　㈡被上訴人依民法第184條第1項前段、第195條第1項前段、第3
    項規定，請求上訴人賠償非財產上損害，有無理由？
　⒈按因故意或過失，不法侵害他人之權利者，負損害賠償責任
    。違反保護他人之法律，致生損害於他人者，負賠償責任。
    不法侵害他人之身體、健康、名譽、自由、信用、隱私、貞
    操，或不法侵害其他人格法益而情節重大者，被害人雖非財
    產上之損害，亦得請求賠償相當之金額；而前項規定，於不
    法侵害他人基於父、母、子、女或配偶關係之身分法益而情
    節重大者，準用之，民法第184條第1項前段、第2項前段、
    第195條第1項前段、第3項分別定有明文。
　⒉本件上訴人前揭時地，對於甲 為強制猥褻行為，既經本院認
    定如前，顯已侵害甲 之身體權、貞操權；且甲 當時為未滿
    14歲之人，上訴人身為甲 之家庭成員，竟違反甲 之意願，
    對甲 為強制猥褻行為，甲 精神上自受有相當之痛苦。故甲
     依民法第195條第1項前段規定，請求上訴人賠償其所受非
    財產上之損害，洵屬有據。
　⒊又丙 對於甲 基於親子關係所生之身分法益，亦因甲 遭上訴
    人強制猥褻，而受有損害，精神上自受有痛苦，堪認丙  基
    於母親之身分法益受損而情節重大。故丙 依民法第195條第
    3項規定，請求上訴人賠償非財產上損害，亦無不合。 　
  ㈢賠償金額各以若干為適當？　　　
　⒈按慰藉金之賠償須以人格權遭遇侵害，使精神上受有痛苦為
    必要，其核給之標準，須斟酌雙方之身分、資力與加害程度
     及其他各種情形核定相當之數額（最高法院51年台上字第2
    23號民事判例意旨參照）。　
  ⒉本院審酌甲 於案發時為國中生，名下並無財產及所得；丙  
    從事作業員，每月收入約2萬8000元至3萬6000元，名下尚有
    土地、田賦等財產（見原審卷第42頁、外放限制閱覽卷內稅
    務電子閘門財產所得調件明細表）；上訴人雖為國中肄業，
    名下無財產，從事資源回收工作，每月收入2、3萬元，育有
    兩子女及具有罹患急性腦梗塞與輕度身心障礙之母親待扶養
    （見本院卷第63-69頁、外放限制閱覽卷內稅務電子閘門財
    產所得調件明細表）；然甲 於案發時為未滿14歲之國中學
    生，正值人格型塑時期，上訴人身為甲 之家庭成員，本應
    保護照顧甲 ，竟對其施以強制猥褻行為，致甲 身心嚴重受
    創，精神上受有巨大痛苦，影響人格發展既深且遠；而丙  
    因甲 遭上訴人侵害，身心同感受創，並對甲 遭遇感到不捨
    及憤怒，精神上亦有重大痛苦等情狀，認甲 及丙 各請求非
    財產上損害賠償30萬元，應屬適當。
六、從而，被上訴人依民法第184條第1項前段、第195條第1項前
    段、第3項規定，請求上訴人給付甲 、丙 各30萬元，及均
    自起訴狀繕本送達翌日即109年2月20日（見原審侵附民卷第
    9頁）起算之法定遲延利息，為有理由，應予准許。原審為
    上訴人敗訴之判決，於法核無違誤。上訴論旨猶執陳詞指摘
    原判決此部分不當，求予廢棄改判，為無理由，應駁回其上
    訴。
七、本件事證已臻明確，兩造其餘之攻擊或防禦方法及所用之證
    據，經本院斟酌後，認為均不足以影響本判決之結果，爰不
    逐一論列，附此敘明。
八、據上論結，本件上訴為無理由。爰判決如主文。 
中　　華　　民　　國　　111 　年　　4 　　月　　13　　日
  　　　　　　　　民事第九庭  
  　                    審判長法  官  楊絮雲   
                              法  官  張宇葭
                              法  官  郭顏毓
正本係照原本作成。
不得上訴。
中　　華　　民　　國　　111 　年　　4 　　月　　13　　日

    　　　　　　　　　　　　　書記官  馬佳瑩